【裁判字號】    89,上易,2627
【裁判日期】    890822
【裁判案由】    背信等
【裁判全文】
臺灣高等法院刑事判決                  八十九年度上易字第二六二七號
    上  訴  人
    即  被  告  甲○○
右上訴人，因背信案件，不服臺灣桃園地方法院八十八年度易字第一八四四號，中華
民國八十九年五月十日第一審判決（起訴案號：臺灣桃園地方法院檢察署八十八年度
偵字第五二０七號）提起上訴，本院判決如左：
    主      文
上訴駁回。
    事      實
一、甲○○於民國八十三年九月十七日與案外人劉定文等人共同發起成立設在桃園縣
    大溪鎮○○里○○路三十五條之大溪聯社股份有限公司（下稱大溪聯社公司），
    於同年九月二十三日經核准辦理設立登記，即擔任該公司董事長而為他人處理事
    務，明知公司之資金，除因公司間業務交易行為有融通資金之必要者外，不得貸
    與股東或任何他人，詎竟基於概括犯意，意圖為自己及第三人不法之利益，自八
    十四年底起迄八十七年五月二日止，在大溪聯社公司上址，利用擔任大溪聯社公
    司董事長職務之便，違背其任務，未經董事會決議，以個人借款名義，擅自陸續
    挪借大溪聯社資金合計新台幣（下同）二千二百七十六萬五千一百七十六元，供
    自己墊付欠款。並陸續將大溪聯社資金分別貸借與其有投資之平鎮聯合股份有限
    公司（下稱平鎮聯合公司）合計一千二百四十二萬六千三百零八元及龜福聯股份
    有限公司（下稱龜福聯公司）合計四百八十三萬三千九百元，供各該公司作為週
    轉。共計挪用大溪聯社資金四千零二萬五千三百八十四元，迄今尚有一千零七十
    九萬一千一百七十七元未歸還，致生損害於大溪聯社公司及該公司其他股東。
二、案經法務部調查局桃園縣調查站移請臺灣桃園地方法院檢察署檢察官偵查起訴。
    理      由
一、訊據上訴人即被告甲○○（下稱被告）對於右揭犯罪事實均坦承不諱，核與證人
    劉定文、蔡晴美、陳秀鳳、曹維英、乙○○、許寶業、丙○○等人證述情節相符
    。大溪聯社公司於八十三年九月二十三日經核准辦理設立登記，被告即擔任該公
    司董事長，至八十七年五月三日止，始由劉定文接掌董事長職務並辦理公司變更
    登記等情，有經濟部中部辦公室八十九年三月二十四日經八九中辦三管字第八七
    八九七號函暨所附大溪聯社公司設立登記事項卡及變更登記事項卡等資料附卷可
    稽，是被告於前揭違背其任務行為時，確係大溪聯社公司之負責人。按公司之資
    金，除因公司間業務交易行為有融通資金之必要者外，不得貸與股東或任何他人
    ；又股份有限公司業務之執行，由董事會決定之，公司法第十五條第二項、第二
    百零二條前段分別定有明文。本件被告擔任大溪聯社公司董事長，僅對外代表公
    司，竟未得該公司董事會同意，擅將該公司大筆資金違法逕自分別貸借與其個人
    及其有參與投資之平鎮聯合公司及龜福聯公司，其違背其任務及有為自己不法利
    益之意圖均甚灼然，且其違反上開公司法之規定亦極明確。嗣後雖有部分清償仍
    有一千零七十九萬一千一百七十七元未歸還大溪聯社公司，顯已致生損害於該公
    司及其他股東。綜上，本案事證明確，被告犯行堪以認定，應予依法論科。
二、核被告所為係犯刑法第三百四十二條第一項之背信罪及公司法第十五條第三項、
    第二項之罪。被告以一行為觸犯上開二罪名，為想像競合犯，應從一重之背信罪
    處斷，公訴意旨認應分論併罰云云，容有未洽。被告先後多次背信罪行，時間緊
    接，觸犯構成要件相同之罪名，顯係基於概括犯意反覆為之，應依連續犯之規定
    ，論以一罪，並加重其刑。
三、原審適用公司法第十五條第三項、第二項，刑法第五十五條、第五十六條、第三
    百四十二條第一項，罰金罰鍰提高標準條例第一項前段，審酌被告素行、犯罪之
    動機、手段、挪借資金龐大，所生危害甚為嚴重、犯後坦承犯罪態度良好等一切
    情狀，量處有期徒刑一年六月，以示懲儆。經核認事用法及量刑均無不合，被告
    上訴意旨略以：其所挪用金額並無如事實所載四千餘萬元。按大溪聯社曾向新竹
    中小企銀貸款三百萬元後由被告投資平鎮聯合公司三百四十五萬元，該資金迄未
    償還大溪聯社，另大溪聯社借予龜福聯合公司共四百八十餘萬元，經部分清償後
    尚有一，三八七，七００元未償。另大溪聯社出借現款給平鎮聯合公司計一二，
    四二六，二０八元經部分清償尚欠五，八七四，三五二元未償還，被告個人向大
    溪聯社借款二二，七六五，一七六元，部分清償尚欠三，五二九，一二五元未還
    此情業據證人即大溪聯社出納主任蔡晴美在桃園調查站依帳冊資料核算供明在卷
    。被告所指平鎮聯合公司已還三百萬元並不實在，董事會紀錄循被告之意記載不
    實，業據證人劉文定、蔡晴美在調查站陳明可查，被告並不能舉證以供查明其上
    訴意旨之真情。上訴核無理由，應予駁回。
據上論斷，應依刑事訴訟法三百六十八條判決如主文。
本案經檢察官彭坤業到庭執行職務。
中      華      民      國    八十九    年      八      月    二十二    日
                                臺灣高等法院刑事第十八庭
                                    審判長法  官  吳      敦
                                          法  官  林  陳  松
                                          法  官  吳  明  峰
右正本證明與原本無異。
不得上訴。
                                          書記官  李  華  安
中      華      民      國    八十九    年      八      月    二十五    日
附錄：本案論罪科刑法條全文
刑法第三百四十二條：
為他人處理事務，意圖為自己或第三人不法之利益或損害本人之利益，而為違背其任
務之行為，致生損害於本人之財產或其他利益者，處五年以下有期徒刑、拘役或科或
併科一千元以下罰金。
前項之未遂犯，罰之。
公司法第十五條：
公司不得經營登記範圍以外之業務。
公司之資金，除因公司間業務交易行為有融通資金之必要者外，不得貸與股東或其他
個人。
公司負責人違反前二項規定時，各處一年以下有期徒刑、拘役或科或併科五萬元以下
罰金。並賠償公司因此所受之損害。


司法院資訊處製作；財團法人民間司法改革基金會備份。
